【裁判字號】    89,上訴,2205
【裁判日期】    890330
【裁判案由】    違反槍砲彈藥刀械管制條例
【裁判全文】
臺灣高等法院刑事判決                          八十九年度上訴字第二二五號
    上  訴  人
    即  被  告  乙○○
    選任辯護人  潘秀華
右上訴人因違反槍砲彈藥刀械管制條例案件，不服臺灣新竹地方法院八十八年度訴字
第三六八號，中華民國八十九年三月三十日第一審判決（起訴案號：臺灣新竹地方法
院檢察署八十八年度偵字第二０八三號）提起上訴，本院判決如左：
    主  文
上訴駁回。
    事  實
一、乙○○於不詳時地，未經許可，無故持有具有殺傷力之巴西ＴＡＵＲＵＳ廠製口
    徑九厘米制式手槍一支（槍號ＴＯＢ四二四０八，含彈匣一個）及制式口徑九厘
    米子彈十發。迨民國（下同）八十七年五月十四日晚間九時許，乙○○與張偉洞
    （無故持有槍彈部分業經判處無罪確定）及劉長欣（已為不起訴處分確定）相偕
    前往新竹市○○路三五七號之金貓ＫＴＶ茶藝館消費，嗣乙○○因欲以信用卡結
    帳遭拒，與金貓ＫＴＶ茶藝館人員發生糾紛，心生憤懣，即持其所有00000
    00000號行動電話，聯絡與其同住之李文勳（電話000000000），
    並囑不知情之李文勳將藏放於前開地點之槍彈攜至金貓ＫＴＶ茶藝館，旋李文勳
    依乙○○指示，將槍彈交由不知情之不詳姓名成年男子送交乙○○，其後，因警
    據報有人持槍，前往臨檢，乙○○一時情急乃將上開槍彈丟置於沙發底下，為警
    查扣。嗣乙○○、張偉洞及劉長欣因涉及前開持有槍彈案件，經台灣新竹地方法
    院檢察署檢察官收押偵辦，乙○○即以代張偉洞照顧家庭為由，利誘張偉洞出面
    頂替，張偉洞遂冒充犯人，於偵訊時向檢察官謊稱：前開槍械係其國中學長任文
    福（已死亡）埋藏在新竹市○○路附近，嗣由其於八十七年五月十一日或十二日
    ，前往該址挖掘取出，未經許可，無故持有，並於八十七年五月十四日晚間攜帶
    前往金貓ＫＴＶ茶藝館，藏放於二０三室沙發底下云云（頂替罪部分另案審理）
    ，使乙○○獲不起訴處分。其後張偉洞因乙○○未遵約定支付安家費，且見事態
    嚴重，嗣乃翻異前詞，始發現上開新證據。
二、案經台灣高等法院函送台灣新竹地方法院檢察署檢察官偵查起訴。
    理  由
一、訊據被告乙○○矢口否認有持有前開槍彈之犯行，辯稱：該槍彈係張偉洞以電話
    叫李文勳攜至金貓ＫＴＶ交付張偉洞，與伊無關云云。
二、惟查：
(一)前開事實，業據證人劉長欣於偵查中證稱：「我們要結束時（在警察來之前）乙
    ○○買單，因刷卡問題與酒店經理發生爭執，乙○○就打電話叫他的小弟過來，
    後來一個理平頭的小弟過來，用一個小皮包裝著槍，．．．他把槍拿出來交給乙
    ○○。．．．我們被羈押後，．．．在法警室拘留所內，乙○○叫張偉洞頂罪，
    且會幫他照顧家小，張偉洞在拘留所內原本不太願意，但到偵查庭內便坦承說槍
    是他的。．．．因為張偉洞之後被收押到判決（一審）後，乙○○都沒有履行當
    時對張偉洞的承諾，張偉洞才．．．翻供。」等語，於原審證稱：「開偵查庭前
    聽到乙○○說要負擔張偉洞小孩的生活費用，他說你扛起來我就幫你照顧家裡，
    之後到張偉洞二哥店裡，他二哥問張偉洞已扛起來要如何做。」、「張偉洞交保
    前乙○○有拿二萬元給我交給張偉洞的老婆」等語（見原審八十八年十月十九日
    、同年十一月十九日訊問筆錄），於本院八十七年度上訴字第三八五六號張偉洞
    違反槍砲彈藥刀械管制條例案件中證稱：「乙○○叫經理進來要買單，叫了好幾
    次，經理才進來，在包廂裡乙○○原來叫服務生買單，拿信用卡給服務生，服務
    生說不行，就要求叫經理進來，經理進來後不同意，乙○○說他自己也是開ＫＴ
    Ｖ，經理說是同行給他簽帳，乙○○又不肯，他要刷卡，然後經理就出去。乙○
    ○就在包廂內打電話給他小弟，說叫他帶無線電及東西過來。過了十五分到二十
    分左右就有一臉長長的，理平頭，年約二十歲左右的男子就來了，帶了一支槍放
    在皮包內到我們包廂內．．．」等語，且證人劉長宜於原審亦證稱：「乙○○被
    交保出來時到張偉洞哥哥的店裡面說安家費每個月一萬元，那天我和劉長欣和乙
    ○○一起去。」（見原審八十九年三月十四日審理筆錄）等語。
(二)原審同案被告張偉洞於偵查中及原審雖供承：前開槍械係其國中學長任文福（已
    死亡）埋藏在新竹市○○路附近，嗣由其於八十七年五月十一日或十二日，前往
    該址挖掘取出，旋即未經許可，無故持有，並於八十七年五月十四日晚間攜帶前
    往金貓ＫＴＶ茶藝館，藏放於二０三室沙發底下云云，惟嗣已改稱係被告要求伊
    代為頂替等語，與前開證人劉長欣、劉長宜證述情節相符，張偉洞被訴違反槍砲
    彈藥刀械管制條例案件，亦經本院判處無罪確定，有本院八十七年度上訴字第三
    八五六號刑事卷宗及判決在卷為憑。
(三)被告於警訊時供承：「（你是否有看見張偉洞、劉長欣攜帶槍枝前往金貓ＫＴＶ
    ）沒有看見」等語，未指明前開槍彈係張偉洞所持有，且於原審亦不諱言稱：「
    （有說要幫張偉洞照顧家裡）在張偉洞收押後第十五天開庭他承認槍是他的，在
    交保後走到拘留室我對他說的，我是基於朋友之情說的，我只是在盡朋友的義務
    ，我沒叫他扛，我確實有拿二萬元出來，是盡朋友的義務。」等語（見原審八十
    八年十一月十九日訊問筆錄），亦見被告確有以給付安家費用為對價，要求張偉
    洞頂替本件持有槍彈犯行，否則被告何以須支付前開費用，又何以前開證人劉長
    欣證明被告有要求張偉洞頂替情事。
(四)被告於本院八十七年度上訴字第三八五六號張偉洞違反槍砲彈藥刀械管制條例案
    件中供稱：當天到金貓茶藝ＫＴＶ以後至警察臨檢前，伊用自己之行動電話（0
    000000000號）打給黃振昌（0000000000）及家裡（000
    000000），十一點多時，是打電話看家裡有沒有人在，有沒有錢，因為家
    裡沒錢，才打給朋友黃振昌叫他拿錢來等語（見本院八十七年度上訴字第三八五
    六號第四十九頁、第八十一頁背面）。又張偉洞及李文勳於八十七年五月十四日
    均暫住於新竹縣青草湖觀日大地被告處，該住處電話為000000000等情
    ，亦經李文勳、張偉洞供述明確，復為被告所自承。再被告於八十七年五月十四
    日晚上十一時十分十二秒，曾以其行動電話（0000000000號）打回家
    裡（000000000），通話時間四十一秒，除此並無打電話給黃振昌之紀
    錄等情，有本院八十七年上訴字第三八五六號卷附電話通聯紀錄為憑，足見本件
    係被告打電話至住處囑人送交槍彈無疑。再被告雖供稱伊係打電話向黃振昌借錢
    云云，證人黃振昌於原審八十八年十月十九日訊問時供稱被告有於八十七年五月
    十四日晚上十一時打電話向其借錢云云，但與前開電話通聯紀錄不符，已見情虛
    ，均不足採。況被告於前開案件坦承案發是日晚係其打行動電話至家中，乃嗣翻
    異前詞，改稱係張偉洞向其借用行動電話打至家中找李文勳攜帶槍彈前往金貓Ｋ
    ＴＶ云云，更見不實，亦足據為不利於被告之認定。
(五)證人李文勳於偵審中固證稱：伊係接到張偉洞電話至梳裝台下取出以報紙包裹之
    物品，前往金貓ＫＴＶ交給張偉洞云云，惟與前開證據不符，且張偉洞證稱交槍
    者非李文勳，證人李文勳於偵查中復供稱被告係其老闆，張偉洞亦供稱李文勳係
    被告之司機兼小弟，自難期證人李文勳為公正之陳述。再者，李文勳既係被告之
    司機兼小弟，足見李文勳係因接到被告電話，始會依被告指示攜帶被告交代之物
    品至金貓ＫＴＶ，並由與其同行人交與被告。
(六)李文勳於接到被告電話後，固攜前開槍彈至金貓ＫＴＶ，惟張偉洞、劉長欣皆證
    稱交槍者非李文勳，劉長欣且稱當時有乙○○之小弟數人在ＫＴＶ外面等情，足
    見李文勳係將槍彈交由同行之人轉交被告。證人李文勳證稱伊係接到張偉洞電話
    ，自己一人前往ＫＴＶ，將上開物品交給張偉洞云云，與事實不符，要無足採。
    至證人劉長欣原固供稱：「是有一個理平頭的人來，我不確定是李文勳」等語，
    嗣改稱：交槍者非李文勳云云，僅係關於部分情節記憶模糊所致，仍不足遽以認
    定其所供全部不足採信。
(七)被告及張偉洞、劉長欣於前開案件經本院送請法務部調查局進行測謊結果：張偉
    洞對於 (一)手槍不是其帶去ＫＴＶ。(二)是乙○○叫其頂罪等情。經測試無情
    緒波動反應，應未說謊。劉長欣對於 (一)手槍不是張偉洞帶去ＫＴＶ。( 二)手
    槍是乙○○帶去ＫＴＶ（三）沒有替張偉洞頂罪等情。經測試亦無情緒波動反應
    ，應未說謊。被告乙○○對於 (一)手槍不是其帶去ＫＴＶ。(二)沒叫張偉洞頂
    罪等情。經測試則呈情緒波動反應，應係說謊。有法務部調查局八十七年十一月
    五日（八七）陸（三）字第八七０八二０八一號鑑驗通知書附卷可稽，亦足據為
    不利於被告之佐參。
(八)此外，復有前開槍枝一枝（含彈匣一個）及子彈十顆（送鑑定時經鑑定機關試射
    三發）扣案可證。扣案之槍彈經送請內政部警政署刑事警察局鑑定結果，認槍枝
    部分（槍號ＴＯＢ四二四０八，槍枝管制編號0000000000）係巴西Ｔ
    ＡＵＲＵＳ廠製口徑九ＭＭ之制式手槍，槍管內具六條右旋之來復線，機械能良
    好，可擊發子彈，認具殺傷力。子彈部分均係制式口徑九ＭＭ子彈，其中四顆（
    試射二顆）彈底標記為「ＰＭＣ  ９ＭＭ  ＬＵＧＥＲ」，其中三顆（試射一顆
    ）彈底標記為「ＡＣＰ  ９６  ９ＭＭ」，其中二顆彈底標記為「ＧＥＣＯ  ９
    ＭＭ  ＬＵＧＥＲ＊」，一顆彈底標記為「△ＭＩＣ  ８８  ９ＭＭ」，均認具
    殺傷力等情，亦有該局八十七年五月二十一日刑鑑字第三四九九二號鑑驗通知書
    一份附卷可稽。
(九)被告雖供稱當時在前開包廂內尚有其友人甲○○在場，並請求傳喚作證。惟查甲
    ○○經本院按址傳拘無著，有口卡片、傳票送達證書及拘票在卷為憑，且被告於
    前開案件本院調查時供稱：「（當時何人在場）我、劉長欣、乙○○（按係張偉
    洞之誤）及我的朋友甲○○。最先是我及我的朋友甲○○及張偉洞在場。後來劉
    長欣來了，甲○○就走了」等語，足認甲○○並未目睹前開槍彈交付之經過，自
    難據為有利於被告之認定。
(十)再扣案之槍枝經送請內政部警政署刑事警察局以氰丙乙酸酯法處理後，固未發現
    有可資比對之指紋，有該局八十七年十一月二十日（八七）刑紋字第八八八七五
    號函存卷可參，然仍不足作為有利於被告之認定。綜上所述，被告所辯無非空言
    巧飾，不足採信。本件事證明確，被告犯行堪以認定。
三、被告未經許可，持有上開制式手槍及子彈，係分別犯有槍砲彈藥刀械管制條例第
    七條第四項之未經許可持有手槍及同法第十二條第四項未經許可持有子彈罪。被
    告同時持有上開槍枝及子彈，以一行為觸犯未經許可持有手槍及未經許可持有子
    彈二罪名，為想像競合犯，應從一重之未經許可持有手槍罪處斷。
四、按槍砲彈藥刀械管制條例第十九條第一項規定：「犯第七條、第八條、第十條、
    第十一條、第十二條第一項至第三項、第十三條第一項至第三項之罪，經判處有
    期徒刑者，應於刑之執行完畢或赦免後，令入勞動場所，強制工作，其期間為三
    年。」係在於維護社會秩序，保障人民之生命財產，然保安處分係對受處分人將
    來之危險性所為之處置，以達教化與治療之目的，為刑罰之補充制度。我國現行
    刑法採刑罰與保安處分之雙軌制，要在維持行為責任之刑罰原則下，為強化其協
    助行為人再社會化之功能，以及改善行為人潛在之危險性格，期能達成根治犯罪
    原因、預防犯罪之特別目的。保安處分之措施亦含社會隔離、拘束身體自由之性
    質，其限制人民之權利，實與刑罰同，本諸法治國家保障人權之原理及刑法之保
    護作用，其法律規定之內容，應受比例原則之規範，使保安處分之宣告，與行為
    人所為行為之嚴重性、行為人所表現之危險性，及對於行為人未來行為之期待性
    相當。故犯該條例第十九條第一項所列舉之罪，依個案情節符合比例原則部分，
    應適用該條例宣告保安處分，但不符部分而應宣告保安處分者，則仍由法院斟酌
    刑法第九十條第一項規定之要件，依職權為之。司法院大法官會議釋字第四七一
    號解釋著有明文。經查被告持有前開制式槍彈，且動輒攜往公共場所，嚴重威脅
    社會治安，情節重大，依其行為潛在之危險性格及為達成預防矯治其社會危險性
    之目的，自有宣付強制工作之必要。
四、原審基於前開理由，因依槍砲彈藥管制條例第七條第四項、第十二條第四項、第
    十九條第一項，刑法第十一條前段、第五十五條、第四十二條第二項、第三十八
    條第一項第一款，罰金罰鍰提高標準條例第二條各規定，於審酌被告無故持有制
    式槍彈，危害社會秩序，助長犯罪至鉅，且偶因消費結帳細故與人發生衝突，即
    糾人持槍彈至公共場所，惡性非輕，犯罪後態度亦不佳等一切情狀，量處有期徒
    刑五年，併科罰金十萬元，並就罰金部分諭知易服勞役之折算標準，暨以被告所
    犯係槍砲彈藥刀械管制條例第七條第四項之罪，併依同條例第十九條第一項之規
    定，宣告於刑之執行完畢或赦免後，令入勞動場所，強制工作三年。另扣案之巴
    西ＴＡＵＲＵＳ廠製口徑九厘米制式手槍（含彈匣一個，槍號ＴＯＢ四二四０八
    ，槍枝管制編號0000000000號）一枝及制式口徑九厘米子彈七顆，均
    係違禁物，應依刑法第三十八條第一項第一款之規定宣告沒收。至其餘制式口徑
    九厘米子彈三顆，業因鑑定試射用去，已滅失而不存在，自屬無從為沒收之諭知
    。核其認事用法，俱無違誤，量刑亦甚允洽。被告上訴意旨，仍執陳詞，否認犯
    罪，為無理由，應予駁回。
據上論斷，應依刑事訴訟法第三百六十八條，判決如主文。
本院經檢察官曾忠己到庭執行職務。
中      華      民      國    八十九    年     十二     月    三十一    日
                              台灣高等法院刑事第六庭
                                  審判長法  官  陳  春  秋
                                        法  官  黃  賽  月
                                        法  官  高  明  哲
右正本證明與原本無異。
如不服本判決應於收受送達後十日內向本院提出上訴書狀，其未敘述上訴之理由者並
得於提起上訴後十日內向本院補提理由書（均須按他造當事人之人數附繕本）。
                                      書 記 官  李  垂  福
中      華      民      國     九十     年      一      月      三      日
附錄本判決論罪科刑法條：
槍砲彈藥刀械管制條例第七條第四項：
未經許可製造、販賣或運輸火砲、肩射武器、機關槍、衝鋒槍、卡柄槍、自動步槍、
普通步槍、馬槍、手槍或各類砲彈、炸彈、爆裂物者，處死刑、無期徒刑或七年以上
有期徒刑；處徒刑者，併科新臺幣三千萬元以下罰金。
未經許可，轉讓、出租或出借前項所列槍砲、彈藥者，處無期徒刑或五年以上有期徒
刑，併科新臺幣一千萬元以下罰金。
意圖供自己或他人犯罪之用，而犯前二項之罪者，處死刑或無期徒刑；處徒刑者，併
科新臺幣五千萬元以下罰金。未經許可，持有、寄藏或意圖販賣而陳列第一項所列槍
砲、彈藥者，處五年以上有期徒刑，併科新臺幣一千萬元以下罰金。
第一項至第三項之未遂犯罰之。
槍砲彈藥刀械管制條例第十二條第四項：
未經許可製造、販賣或運輸子彈者，處一年以上七年以下有期徒刑，併科新臺幣五百
萬元以下罰金。
未經許可轉讓、出租或出借子彈者，處六月以上五年以下有期徒刑，併科新臺幣三百
萬元以下罰金。
意圖供自己或他人犯罪之用，而犯前二項之罪者，處三年以上十年以下有期徒刑，併
科新臺幣七百萬元以下罰金。
未經許可持有、寄藏或意圖販賣而陳列子彈者，處五年以下有期徒刑、併科新臺幣三
百萬元以下罰金。
第一項至第三項之未遂犯罰之。


司法院資訊處製作；財團法人民間司法改革基金會備份。
